臺灣高等法院刑事判決　　　　　　　　　　　　　九十一年度上易字第一一三一號
　　上　訴　人　台灣士林地方法院檢察署檢察官
　　被　　　告　丙○○
右上訴人因被告贓物案件，不服臺灣士林地方法院九十年度易字第六九一號，中華民
國九十一年三月十八日第一審判決（起訴案號：臺灣士林地方法院檢察署九十年度偵
字第四九九五號；併辦案號：臺灣板橋地方法院檢察署九十年度偵字第七八九五號）
提起上訴，本院判決如左：
    主  文
上訴駁回。
    事  實
一、丙○○明知汪義和（另經不起訴處分）平日並無正當職業，於民國（下同）八十
    九年十二月十八日前數日，接獲汪義和以電話向其兜售購買行動電話，丙○○允
    諾後，汪義和即於八十九年十二月十八日偕同友人「湯正豪」駕車至丙○○其妻
    所經營位於台北縣八里鄉○○路一百二十號附近之檳榔攤，丙○○見渠二人所駕
    駛車輛之駕駛座、後座散置ＤＶＤ、Ｖ８及其他主機器材時，心中已有所疑，待
    汪義和、「湯正豪」出示該「易利信牌Ｔ２８型」行動電話（手機序號：000
    00000000000號，該行動電話原係乙○○、甲○○所有，於同年月十
    二日在台北縣林口鄉○○路二九巷六號六樓遭竊）稱欲以新台幣（下同）三千元
    出售，並詢問丙○○是否一併購買所駕上開車輛內之ＤＶＤ、Ｖ８及其他主機器
    材時，丙○○明知該款行動電話之市價約為七千餘元，三千元之價格顯然偏低，
    且對於渠等車輛內散置ＤＶＤ、Ｖ８及其他主機器材等物品，已心生懷疑且有預
    見該行動電話可能為來路不明之贓物，然因貪圖便宜，仍以三千元低價購買，縱
    因此而買得贓物，亦不違背其本意。嗣經台北縣警察局新莊分局警員經由上開行
    動電話之通聯紀錄，於九十年一月十六日二十時四十二分，在台北縣八里鄉成昌
    新村三三之二號，循線查獲丙○○持有該行動電話，而查悉上情。
二、案經台北縣警察局新莊分局報請臺灣板橋地方法院檢察署呈請臺灣高等法院檢察
    署令轉臺灣士林地方法院檢察署檢察官偵查後聲請簡易判決處刑，經原審法院改
    依通常程序審理，及台灣板橋地方法院檢察署函送併辦審理。
    理  由
一、訊據被告丙○○固坦承於前揭時、地，以三千元代價向汪義和、「湯正豪」買受
    上開行動電話之事實，惟矢口否認有何故買贓物之犯行，辯稱：伊於八十九年十
    月間曾向汪義和購買同廠牌、型號之行動電話乙支，並無問題，因此汪義和再向
    伊兜售時，還當面將ＩＣ卡抽出，說是其自己申請者，伊才認為沒問題，在跳蚤
    市場尚有些賣的比三千元還低，當時汪義和還說是朋友所寄賣，伊不疑有他而購
    買，確實不知係贓物云云。
二、惟查：
（一）上開行動電話係被害人甲○○、乙○○所有，於八十九年十二月十二日二十時
      三十分許，在台北縣林口鄉○○路二九巷六號六樓發現已遭不詳人士竊取等情
      ，業據被害人甲○○、乙○○於警訊及甲○○於台灣板橋地方法院檢察署檢察
      官偵查中（見該署九十年度偵字第七八九五號卷第四十一頁背面、第四十三頁
      ）時指證明確，並有贓物認領保管單乙紙附卷可稽，是上開行動電話係屬他人
      竊取之贓物，堪予認定。
（二）被告雖否認知係物而為故買，如前所述，惟查：
  １、就本件交易之價格言之，被告於原審審理中自陳：該廠牌、型號之行動電話於
      八十九年十二月間之市價，如全新約值七千餘元云云（參見原審九十年十月十
      六日訊問筆錄），核與瑞典商新力易利信股份有限公司於九十一年二月二十日
      以ＳＥＭＣＩ／ＴＷ／Ｃ─０２：０００２號函覆略以：「據本公司向台灣易
      利信詢得，Ｔ２８型手機於八十九年七月間門市價格約新台幣八千九百九十元
      ，該型手機於八十九年十二月間門市價格約新台幣七千九百九十元」云云相符
      。又上開行動電話於被告買受時尚七、八成新，亦據被告坦認在卷（參見原審
      九十一年三月十四日訊問筆錄及本院卷第二十七頁）；證人汪義和於原審亦證
      稱：「（你當天到檳榔攤時，有無拿壹個手機盒子交給被告？）我記得手機是
      新的，．．．」（參見原審九十年十月十六日訊問筆錄）等語，足見上開行動
      電話雖非全新，然被告僅以不及當時市價二分之一之三千元買得，其價格與當
      時市價仍顯不相當。
  ２、再就當時交易情況觀之：被告於原審審理時供述：「（當天汪義和是何狀況下
      賣你手機？）他先打電話給我，說我之前跟他買壹支手機是否好用，他說他現
      在還有壹支手機更好用，問我要不要買，我想買來給我太太使用，我就說要買
      ，他就過來賣給我，當天他們要走時，另外那個朋友還有問我是否要Ｖ８、Ｄ
      ＶＤ及其他一些主機，我在他們車子的後座看到Ｖ８及ＤＶＤ。」、「（你當
      時是否會覺得奇怪？）我有覺得奇怪，但我沒有問。」、「（被告汪義和三番
      兩次拿手機賣你，你是否會覺得奇怪？）我會覺得奇怪，但基於幫他救急，但
      我不知道那是贓物，而且我因為覺得奇怪，我就沒有再向他買他兜售的ＤＶＤ
      等物。」、「（當天他們來賣的時候是否有ＤＶＤ？）是的，還有Ｖ８，Ｖ８
      放後座椅子底下，ＤＶＤ放在後座腳踏板。」、「（汪義和作什麼工作？）他
      沒有工作，晃來晃去。」（參見原九十年十月十六日、九十一年三月十四日訊
      問筆錄），是被告明知汪義和無工作，亦非專營通訊器材業者，且於交易當時
      汪義和與「湯正豪」駕車前來，車後座椅子底下竟堆放Ｖ８及ＤＶＤ等主機待
      價而沽，被告復坦承確曾懷疑貨物來源，則本件交易過程顯與一般正常行動電
      話之買賣過程不同。
  ３、又被告雖供稱：因為之前曾向汪義和買過同一廠牌、型號之行動電話沒有問題
      ，所以才會再度向汪義和買云云，惟被告對於之前向汪義和購買另支行動電話
      之時間、價格及目前流向等供述，則有前後不一矛盾之處：
    (1)、被告就購買另支行動電話之時間及價格，其先於偵查中供稱：「（0000
        000000號大哥大何來？）Ｔ２８手機是在八十九年十二月間在我家八
        里鄉○○路檳榔攤前以一支五千五百元，壹支三千元，二支算八千元向汪義
        和買的，跟本案有關的是五千五的那支。」（參見板橋地方法院檢察署九十
        年度偵字第六一一八號案卷九十年四月三日訊問筆錄）、「．．．是跟汪（
        義和）買的，第一支是去年（八十九年）十二月間，第二支也是在去年十二
        月間．．．。」（參見士林地方法院檢察署九十年度偵字第四九九五號案卷
        九十年五月二十八日訊問筆錄），嗣於原審審理時復改稱：「（為何在偵查
        中說是同時買的？）是先後買的，一支是十月間、一支是十二月間買的。」
        、「（你偵查中為何說壹支以五千五百元，壹支以三千元，總共算八千元？
        ）我的意思是前、後買的，壹支五千五，壹支三千，總共花我八千元。」、
        「（為何前、後買的時間相距二個月，會有折價之情形發生？）十月間買的
        時候他算我五千元，十二月間買的時候算我三千元。」云云（參見原審九十
        一年三月十四日訊問筆錄），顯見其所供前後歧異。
    (2)、就另支行動電話之去向乙節，被告先稱：「（那支手機是否還在用？）我太
        太拿去轉賣二千五百元。」（參見原審九十年十月十六日訊問筆錄）；復改
        稱：「（第一支Ｔ２８手機在何處？）我轉賣了給在垃圾場開推土機的人。
        」、「（這支Ｔ２８手機你用多久才賣給他的？）忘記了，板橋開庭時我有
        帶去，不知道是九十年五月或六月，我記不起來了，我賣一千五百元．．．
        。」（參見原審九十一年三月十四日訊問筆錄），益見其前後言詞不一，自
        難遽信。
    (3)、況查證人汪義和對於被告之前是否曾向其購買另一支行動電話之證述，亦前
        後矛盾，且與被告上開辯詞有不符之處，汪義和於原審調查中先則證稱：「
        （你除了這支手機外，有無賣過其他手機給被告？）沒有。」、「（被告說
        你曾經賣過一支Ｔ二八手機給他，那支手機有查過，是沒有問題的，你有何
        意見？）我沒賣過。」（參見原審九十年十月十六日訊問筆錄，即原審卷第
        四十二頁）；嗣其於原審後來之調查中雖又改稱：在同年七、八月間有賣過
        一支同款型號之行動電話給被告云云，然其對於出售該支行動電話之時間（
        於八十九年七、八月間）、價格（二千五百元），與被告前開所供有所齟齬
        （參見原審九十一年二月七日、三月十四日訊問筆錄），亦難採信，足徵被
        告辯稱之前曾有向汪義和購買過行動電話乙節，尚乏實據，則其辯稱基於前
        次交易沒有問題才會再度購買云云，即不足採信。
  ４、綜上所述，本件被告既於交易之時，即已懷疑汪義和所兜售者係贓物，竟未詢
      問商品來源，在貪小便宜之心態及認為來源可能不是很正當之情況下，非依通
      常交易通路而以顯不相當之低價加以購買，足認被告於交易當時主觀上對汪義
      和向其兜售之上開行動電話係屬贓物乙節，縱未確知，然應有預見，且縱所購
      買者確為贓物，亦不違背其本意，是被告所辯不足採信，本案事證明確，被告
      之犯行洵堪認定。
三、核被告所為，係犯刑法第三百四十九條第二項故買贓物罪。原審審酌被告素行良
    好尚無前科紀錄、犯罪動機、智識程度、犯罪手段、所犯贓物罪情節及被害人所
    受之損害均屬輕微、然犯後否認犯行、態度不佳等一切情狀，量處如主文所示之
    刑，復說明被告行為後，刑法第四十一條業於九十年一月十日公布修正，並於同
    年一月十二日生效，該條第一項規定：「犯最重本刑為五年以下有期徒刑以下之
    刑之罪，而受六個月以下有期徒刑或拘役之宣告，因身體、教育、職業、家庭之
關係或其他正當事由，執行顯有困難者，得以一元以上三元以下折算一日，易科
    罰金。但確因不執行所宣告之刑，難收矯正之效，或難以維持法秩序者，不在此
    限。」，本件被告所犯為最重本刑五年以下有期徒刑以下之刑之罪，比較新舊法
    之結果，以修正後之規定對被告較為有利，應依刑法第二條第一項前段之規定，
    適用裁判時即修正後之刑法第四十一條第一項前段之規定，諭知易科罰金之折算
    標準等意旨；更說明公訴人雖以被告開庭態度不佳，具體求刑一年二月，然本件
    被告犯罪後所生之財產法益損害甚輕，且被告之犯罪動機亦屬貪小便宜、手段並
    非惡劣或狡詐且尚無前科，縱其開庭態度不佳，然處以如主文所示之刑，應已足
    促其反省，思量再三，而予附加敘明，經核其認事用法並無不合，量刑亦稱妥適
    。茲公訴人之上訴意旨以：被告在開庭時，對證人汪義和厲言要證人講清楚，致
    證人立即指稱自己先前之證詞有誤；在原審審理過程中，猶自認公務繁忙，不耐
    法庭審理而屢屢咆哮法庭，顯見被告自其犯罪後，迄無悔意；被告更於九十一年
    三月十四日之審理庭結束後，至法庭外，阻撓公訴人離去，口出要找其兄來與檢
    察官談談，足見其毫無悔意；再者被告之提供竊賊之銷贓管道，無形中鼓勵行竊
    之風，宜宣告有期徒刑以上之刑度云云，本院於調查中，訊據被告丙○○，據其
    辯稱：伊當時本意不是要攔檢察官，是伊要上訴，但伊不會說話，就說要請伊兄
    對檢察官說，但本意不是要關說，伊亦非無悔意云云；被告於本院審理中復供述
    ：伊並未恐嚇檢察官，也不是咆哮法庭，何能伊口才不好，表達之意思才讓人誤
    會等詞；按公訴人所指各情，被告之前開行為故有欠當之處，惟本院經詳細審斟
    上情及被告之素行良好尚無前科紀錄、犯罪動機、智識程度、犯罪手段、所犯贓
    物罪情節及被害人所受之損害均屬輕微，及其於犯後否認犯行、態度不佳等一切
    情狀，認原審所處之刑，已足對被告發生懲戒及警惕作用，是因之認檢察官上訴
    請求對被告處以有期徒刑以上之刑，難認為有理由，應予駁回。
四、至於台灣板橋地方法院檢察署九十年度偵字第七八九五號函送併辦部分，因與本
    案係同一犯罪事實，業經合一審理，附此敘明。
五、據上論斷，應依刑事訴訟法第三百六十八條，判決如主文。
本案經檢察官張文政到庭執行職務。
中     華     民     國     九十一     年      六       月    二十八    日
    台灣高等法院刑事第十六庭
                                  審判長法  官  許  增  男
                                        法  官  黃  鴻  昌
                                        法  官  周  煙  平
右正本證明與原本無異。
不得上訴。
                                        書記官  高  柑  柏
中     華     民     國     九十一     年      六       月    二十八    日
附錄本案論罪科刑法條全文：
刑法第三百四十九條第二項：
  搬運、寄藏、故買贓物或為牙保者，處五年以下有期徒刑、拘役或科或併科一千元
  以下罰金。
